【裁判字號】    98,勞訴,76
【裁判日期】    990430
【裁判案由】    確認僱傭關係存在等
【裁判全文】
臺灣士林地方法院民事判決          98年度勞訴字第76號
原      告  乙○○
訴訟代理人  朱瑞陽律師
複  代理人  蔡文玲律師
            許雅婷律師
被      告  聚碩科技股份有限公司
法定代理人  甲○○
訴訟代理人  趙元昊律師
複  代理人  許瑞榮律師
            黃慧仙
上列當事人間請求確認僱傭關係存在等事件，本院於民國99年4
月20日言詞辯論終結，判決如下：
    主      文
原告之訴及假執行之聲請均駁回。
訴訟費用新臺幣壹萬伍仟陸佰捌拾柒元由原告負擔。
    事實及理由
一、原告起訴主張：原告於民國98年5月間自104人力銀行求職網
    站得知被告有職務名稱「業務員-Oracle 產品線」之「國內
    業務人員」之職缺，因而於同年月11日透過上開求職網站寄
    送履歷予被告，原告並獲得第二次面試之機會。嗣被告公司
    人力資源部於同年6 月初以電話告知原告該職位之工作內容
    ，並詢問原告可上班日期以及薪資期待等僱傭契約之重要事
    項，雙方並合意每月薪資為新臺幣（下同）4 萬2000元，且
    於同年6 月22日開始上班。足認原告與被告間之僱傭契約業
    經雙方意思合致或依民法第169 條表見代理之規定而成立。
    然被告竟於同年6 月10日，以公司內部業務緊縮，無法提供
    該職缺為由，拒絕給予原告正式之錄用通知。爰訴請確認原
    告與被告間僱傭法律關係自98年6 月22日起即已存在，並依
    上開僱傭關係，請求被告自98年6 月22日起至本件事實審言
    詞辯論終結日止，按月於每月1 日給付原告薪資4 萬2000元
    ，暨自應給付翌日起至清償日止，按週年利率5 ％計算之利
    息。退步言之，縱認兩造間僱傭契約尚未成立，然原告因深
    信契約已成立且將於同年6 月22日生效，因而辭去原本於訴
    外人錦華資訊科技份有限公司（下稱錦華公司）之工作。然
    被告竟違反約定未與原告簽訂契約，致原告失去原本任職錦
    華公司月薪4 萬2000元之收入，且迄今均未能找到其他工作
    ，而受有損害。則被告自應依民法第245 條之1 規定，就原
    告所受損害負賠償責任等語；並聲明：(一)確認原告與被告間
    僱傭關係自98年6 月22日起至本件審言詞辯論終結日存在。
    (二)被告應自98年6 月22日起至本件事實審言詞辯論終結日，
    按月於每月1 日給付原告4 萬2000元，暨自給付之翌日起至
    清償日止，按週年利率5 ％計算之利息。(三)前項聲明原告願
    供擔保，請准宣告假執行。
二、被告則以：原告確曾於98年5 月間寄送履歷至被告公司，並
    參與面試，然原告僅係諸多前來面試之求職者之一，於面試
    過程並未就薪資、工作內容有任何商議，更遑論達成合意。
    而於98年6 月初，被告公司人事部經理丙○○雖曾就薪資、
    及如獲錄取原告可能上班之日期等事項以電話徵詢原告意見
    ，俾供被告公司主管列為是否決定錄取之參考，然絕未告知
    已錄取原告。嗣因原告所要求月薪資4 萬2000元並未符合被
    告之預期，乃決定不予錄取，並由丙○○於同年6 月中旬以
    電話通知原告不予錄取。是兩造顯未就僱傭契約達成意思表
    示合致，原告主張契約業已成立云云，自不足採信。又丙○
    ○於上開電話洽詢過程中，既未要求原告辭去原有工作，亦
    未告知已決定僱用原告，且早於98年6 月22日之前約一個星
    期即明確告知不予錄用，足認原告自錦華公司離職與兩造間
    商議是否訂立僱傭契約，並無任何關聯。則原告依民法第24
    5 條之1 之規定訴請被告賠償，亦無理由等語，資為抗辯；
    並聲明：(一)原告之訴及假執行之聲請均駁回。(二)如受不利之
    判決，願供擔保請准宣告免為假執行。
三、按確認之訴，非原告有即受確認判決之法律上利益者，不得
    提起，民事訴訟法第247 條前段定有明文，而所謂「即受確
    認判決之法律上利益者」，係指因法律關係之存否不明確，
    致原告在私法上之地位有受侵害之危險，而此項危險得以對
    於被告之確認判決除去之者而言（最高法院著有27年上字第
    316 號判例意旨參照）。經查，本件原告主張其與被告間自
    98年6 月22日起迄今存有僱傭法律關係乙節，既為被告所否
    認，如不訴請確認，則其主張之僱傭關係是否存在，即無法
    明確，進而妨害其相關權利之正常行使，而難謂其在私法上
    地位無受侵害之危險。從而，原告提起本件確認之訴，以排
    除此項侵害，自屬有即受確認判決之法上利益，先予敘明。
四、經查，下列事項為兩造所不爭執（見本院99年4 月20日言詞
    辯論筆錄），並有電子郵件通知、人力銀行網站職缺情形網
    頁及被告公司簡介、錦華公司薪資單及離職證明書等件（均
    影本）可資為證，應與事實相符。
    1.原告係於98年5月間透過求職網站104人力銀行得知被告有
      職務名稱「業務員-Oracle產品線」之「國內業務人員」
      之職缺（下稱為系爭職缺），因而於同年月11日透過上開
      網站寄送履歷予被告，並經被告主管進行二次面試。
    2.原告自97年10月6日起任職於訴外人錦華公司，並於98年6
      月30日離職，離職時月薪為4萬3000元。
五、又本件經於本院99年4 月20日言詞辯論期日協商兩造確認爭
    點為：
    1.兩造僱傭契約是否存在？
      兩造是否已合意成立勞動契約，並合意月薪為4 萬2000
        元，且合意由原告自98年6 月22日開始上班？
      被告是否應依民法第169條之規定，負表見代理之責任
        ？
    2.兩造僱傭關係如未成立，則原告依民法第245條之1規定，
      請求被告給付損害賠償，有無理由？金額若干？
    以下茲分述之。
  (一)關於兩造僱傭契約是否存在：
  經查，原告主張：於二次面試後，被告公司人力資源部經理
    已於98年6 月初以電話聯絡詢問原告可上班日期以及薪資期
    待等僱傭契約之重要事項，兩造就原告之月薪為4 萬2000元
    及自同年6 月22日開始上班提供勞務之勞動契約重要內容達
    成合意，僱傭契約已然成立云云，不僅為被告所否認，且核
    與證人即被告之人事經理丙○○到庭證述：「我們（即被告
    ）的面試有兩次，一次是中階主管，一次是高階主管，我們
    是根據履歷表篩選後決定是否面試以及面試的時間。原告是
    經過履歷表篩選後通知他面試，面試時間是98年5 月，這是
    第一次面試，... ，然後再約第二次面試，... ，但沒有錄
    取，... ，每一個應徵的人都會經過兩次面試，面試的時候
    沒有談薪水，他們會把資料往我人事部這裡送，人事部會詢
    問應徵者他們希望的待遇和可以到職的日期，我們才把這些
    資料往總經理那裡送，讓總經理作裁決。我有打電話問原告
    ，他說他希望的待遇是4 萬2 ，可以到職日期是6 月22日，
    我告訴他我會把資料往總經理那裡送，但沒有告訴他可以來
    上班，也沒有跟他說他錄取了。總經理認為應徵者（包括原
    告）要求的待遇太高，所以就沒有錄取任何人」、「（問：
    全公司的員工是否錄取都是要由總經理裁決嗎？）是，我們
    是把資料往上送，包括主管意見以及我詢問的資料。... ，
    總經理若決定聘僱就在人員異動單上批示」、「我打電話告
    訴原告說，不好意思，我們不錄取」等語（見本院99 年3月
    12日言詞辯論筆），並不相符。是原告主張：兩造已就薪資
    給付及勞務提供達成合意云云，已非無疑。次查，證人丙○
    ○於事後與原告電話談話中就有關原告應徵被告公司之人事
    案曾經公司經理、協理簽准之情固未否認，有原告所提出電
    話錄音對話檔案及譯文存卷為憑。然依該錄音譯文內容所示
    ，丙○○確一再強調：「是老闆那邊hold住的，我也不能，
    我們都不能，必須老闆簽下來，我才能作定數的東西」、「
    這個東西沒簽下來，我沒辦法，那事實上，協理他們簽下來
    ，我也送進去了，但是問題是，他昨天也去問過老闆，確定
    這個accout是hold住，沒有老闆簽下來，我們不能作動作，
    我也不可能offer letter發給你」、「就像當初我們跟你講
    ，我們是稱扁平化組織很多東西須經過老闆同意，今天主管
    沒有很大的power 在，所有東西須老闆簽過，這個跟一般公
    司不一樣」、「我們的程序是如果沒有老闆核准，我們沒辦
    法作任何動作」等語（見本院卷第31、32頁）。更堪認有關
    是否錄取原告之人事案，雖曾經被告公司內部之部分主管簽
    擬意見，然經送請被告負責人批示時，並未獲核准同意，該
    人事案因而無法成立，亦無從向原告表達錄取之意思表示，
    洵無疑義。則原告徒憑上開電話錄音檔案及譯文，主張：兩
    造僱傭契約已然成立云云，實難予遽採。
  再按，由自己之行為表示以代理權授與他人，或知他人表示
    為其代理人而不為反對之表示者，對於第三人應負授權人之
    責任，民法第169 條第1 項固有明文，惟第三人如欲依上開
    規定對本人主張授權人責任，仍以無權代理之法律行為有效
    存在為前提。經查，原告雖另主張：伊已在被告通知下，與
    業務經理及協理進行面試，並由人事部門對薪資及上班時間
    達成合意，且為通知錄取之意思表示，縱渠等實際並無核准
    該人事案之權限，被告亦應依民法第169 條之規定負表見代
    理之授權人之責任云云。然查，原告既未能舉證證明曾獲被
    告通知錄取，亦未能證明被告之相關主管或人事單位曾與其
    就薪資金額及勞務內容等勞動契約重要內容達成合意，已如
    前述。則縱認被告之相關主管及人事人員確有可信為被告代
    理人之外觀，然渠等既未與原告達成任何勞動契約之合意。
    是以，原告主張：兩造間勞動契約至少應依表見代理之規定
    而成立云云，亦乏所據。
  (二)關於兩造僱傭關係如未成立，則原告依民法第245 條之1 規
    定請損害賠償有無理由：
  按「契約未成立時，當事人為準備或商議訂立契約而有左列
    情形之一者，對於非因過失而信契約能成立致受損害之他方
    當事人，負賠償責任：一就訂約有重要關係之事項，對他方
    之詢問，惡意隱匿或為不實之說明者。二知悉或持有他方之
    秘密，經他方明示應予保密，而因故意或重大過失洩漏之者
    。三其他顯然違反誠實及信用方法者」，民法第245 條之1
    第1 項定有明文。是以，依上開規定請求損害賠償者，必以
    當事人一方未誠實提供資訊、嚴重違反保密義務或違反進行
    締約時應遵守之誠信原則，致他方受有損害為要件。
  經查，原告主張：伊因誤信得於98年6 月22日至被告公司上
    班，乃主動辭去原任職在錦華公司之工作，且迄今均未能找
    到其他工作，致原告失去原本任職錦華公司之薪資收入，而
    受有損害云云，固據其提出錦華公司98年2 月份薪資單影本
    乙紙為證。然查，依原告至被告公司求職、面試及聯繫之上
    情，實難認被告有何未誠實提供資訊、違反保密義務或違反
    締約誠信原則之情事。且有關原告並非向錦華公司自請離職
    ，而係經錦華公司於98年6 月30日資遣，其資遣原因為勞動
    基準法第11條第1 項第5 款所規定勞工對其所擔任之工作不
    能勝任乙節，亦經錦華公司函敘明確，有該公司99-3-18 及
    99-3-30 函文附卷可稽（見本院卷第39頁、43頁）。則原告
    無法領取錦華公司薪資之損失，與兩造商議訂立勞動契約間
    ，顯難認有何因果關係。從而，原告依民法第245 條之1 之
    規定，訴請被告給付損害賠償，於法自屬無據。
六、綜上，原告請求確認兩造間僱傭關係自98年6 月22日起至本
    件事實審言詞辯論終結日存在，以及被告應自98年6 月22日
    起至本件事實審言詞辯論終結日，按月於每月1 日給付原告
    4 萬2000元，暨自給付之翌日起至清償日止，按週年利率5
    ％計算之利息，為無理由，應予駁回。原告受敗訴判決，其
    假執行之聲請即失所依據，應併予駁回。併依職權確定本件
    訴訟費用為1 萬5687元（即裁判費1 萬5157元及證人旅費53
    0 元），應由原告負擔。
七、因本件事證已臻明確，兩造其餘主張陳述及所提之證據，經
    審酌均與判決結果不生影響，爰不一一論列，附此敘明。
八、據上論結，原告之訴為無理由，依民事訴訟法第78條、第87
    條判決如主文。
中    華    民    國    99    年    4     月    30    日
                  民事第一庭  法  官  李瑜娟
以上正本證明與原本無異。
如對本判決上訴，應於判決送達後20日內向本院提出上訴狀。
中    華    民    國    99    年    5     月    4     日
                              書記官  謝達人

司法院資訊處製作；財團法人民間司法改革基金會備份。
